【裁判字號】    98,上易,1019
【裁判日期】    980827
【裁判案由】    過失傷害
【裁判全文】
臺灣高等法院刑事判決                98年度上易字第1019號
上  訴  人  臺灣板橋地方法院檢察署檢察官
上  訴  人
即  被  告  丙○○（原名馬秋菊）
            乙○○
上列二人共同
選任辯護人  黃雯蒨律師
            林天財律師
            張國璽律師
上列上訴人因被告等過失傷害案件，不服臺灣板橋地方法院97年
度易字第630號中華民國98年2月20日第一審判決（起訴案號：臺
灣板橋地方法院檢察署96年度偵續字第285號），提起上訴，本
院判決如下：
    主  文
上訴駁回。
    事  實
一、丙○○（原名馬秋菊）係設於臺北縣中和市○○路30號1樓
    「千盈美容有限公司」（下稱千盈公司）之負責人，該公司
    加盟詩威特國際美容機構（下稱詩威特美容機構），對外以
    詩威特美容連城店營業，丙○○在店內負責監督員工教育訓
    練、美容器材之維護等業務；乙○○則為詩威特美容連城店
    之員工，負責接待會員及維護、操作美容器材等業務，二人
    均為執行業務之人。甲○○係詩威特美容連城店之會員，於
    民國94年3月7日下午某時許，前往詩威特美容連城店，進行
    該店「紅外線儀蒸氣太空艙」（下稱蒸氣太空艙）之排除體
    內毒素療程（英文型號為「DERMALIFE 5.5PH HYDROFUSION
    SYSTEM」），並向乙○○表示其最近曾接受近視手術之情形
    ，馬秋菊、乙○○，本應注意該店內之美容儀器「蒸氣太空
    艙」應定期維修，使該等器材能處於正常運轉之狀況，以避
    免零件因久未維修而生脫落之瑕疵發生，且均應注意「蒸氣
    太空艙」不得提供近一至三個月內曾進行身體各項手術尚未
    痊癒之顧客使用。丙○○另應注意身為負責人，應善盡監督
    該公司內部從業人員恪遵不得提供儀器予身體曾進行手術未
    完全復原之顧客等規定，以避免造成顧客身體之傷害，且依
    當時情形，均無不能注意之情事，竟均疏於注意，丙○○仍
    貿然指示由乙○○引導甲○○進入該公司內，接受以「蒸氣
    太空艙」所進行之上開療程，致「蒸氣太空艙」於療程中發
    生右上方塑膠排風管鬆脫，並擊中躺臥「蒸氣太空艙」內之
    甲○○頭臉部，造成甲○○受有右眼眼球破裂及水晶體脫位
    至體外之傷害，經送往財團法人長庚紀念醫院林口分院（下
    稱長庚醫院）進行手術縫合急救，再經矯正後，右眼最佳矯
    正視力仍僅有0.01。
二、案經甲○○訴由臺灣板橋地方法院檢察署檢察官偵查起訴。
    理  由
壹、證據能力有無之判斷：
一、按證人、鑑定人依法應具結而未具結者，其證言或鑑定意見
    ，不得作為證據，刑事訴訟法第158條之3定有明文。因證人
    、鑑定人未依法具結，無法擔保其證言係據實陳述或鑑定意
    見為公正誠實，若違反而未具結者，其證言或鑑定意見，不
    應使其具有證據能力。本件檢察官未令證人即告訴人甲○○
    、證人即被告丙○○（就被告乙○○部分）、證人即被告乙○○（就被告丙○○部分）於陳述前具結而為陳述，且查無
    依法不得令其具結之情形，是前揭證人於檢察官偵查訊問時
    之陳述，即均無證據能力。
二、本件認定事實所引用之除上開證據外之本件卷內所有卷證資
    料（包含人證與文書證據、物證等證據），並無證據證明係
    公務員違背法定程序所取得；而檢察官、被告對本院提示之
    卷證，亦均表示同意作為證據等語在卷（見本院卷第44頁反
    面至第45頁），且卷內之文書證據及證人於審判外之陳述，
    亦無刑事訴訟法第159條之4之顯有不可信之情況與不得作為
    證據之情形，且被告未曾提及檢察官在偵查時，有任何不法
    取供之情形，且客觀上並無顯不可信之情況。綜上，依刑事
    訴訟法第159條至159條之5之規定，本件認定事實所引用之
    本件卷證所有證據（包含人證與文書證據、物證等證據），
    均有證據能力，合先敘明。
貳、實體方面：
一、訊據上訴人即被告丙○○、乙○○固均坦承係分別為詩威特
    美容連城店負責人及員工，被告丙○○在店內負責監督員工
    教育訓練、美容器材之維護等業務；被告乙○○則負責接待
    會員及維護、操作美容器材等業務，告訴人甲○○確於上揭
    時間至該店內進行蒸氣太空艙儀器之排除體內毒素療程等事
    實，惟均矢口否認有何業務過失傷害之犯行，被告丙○○辯
    稱：告訴人眼睛受傷，非因在伊店內施作療程所致，店內之
    教育訓練係由伊負責進行，然後再由員工對客戶做療程，告
    訴人做療程時，太空艙係由被告乙○○操作，太空艙在購買
    之後廠商會告訴伊等簡單之維修方法，亦有服務電話，必要
    時再跟廠商聯絡，告訴人使用之該台太空艙，購買之後只有
    因為蒸汽問題請過廠商來維修，其他部分就沒有請過廠商來
    維修，且太空艙本身之排風管重量及設置位置，縱使脫落，
    也不會造成告訴人眼睛水晶球受傷害云云；被告乙○○則辯
    稱：告訴人到店內美容中心做排毒之太空艙療程時係由伊負
    責太空艙之操作，伊在器材操作時並無過失，告訴人至店內
    做療程前，有告知伊說眼睛有做近視手術，當時伊曾要求告
    訴人不要做療程，但告訴人堅持要做，且伊在送告訴人就醫
    前，有聽到告訴人在電話中，向友人說其眼睛係搭公車時撞
    到，故受傷應該與伊店之太空艙療程無關云云。經查：
  (一)告訴人甲○○係詩威特美容連城店會員，有於前揭時地由被
    告乙○○為其進行該店蒸氣太空艙之排除體內毒素療程，其
    間甲○○大叫，經被告乙○○上樓查看，發現甲○○之右眼
    水晶體已掉落在太空艙內枕頭套旁，且太空艙之排風管已經
    掉落在地上，嗣由被告乙○○陪同甲○○就醫等情，業據被
    告乙○○於偵查及原審審理時陳述甚明（見偵續字第285號
    卷第14頁、偵字第14499號卷第107頁至第108頁、原審卷第
    26頁至第27頁、第193頁），核與證人即告訴人甲○○於原
    審審理時所述情節相符（見原審卷第125頁至第136頁），並
    有甲○○之上開連城店會員卡影本1件附卷可稽（見交查字
    第1053號卷第15頁），堪信為真實。而告訴人於前揭時間前
    往長庚醫院就醫時，確有右眼眼球破裂及水晶體脫位等傷害
    ，亦據證人甲○○於原審審理時證述在卷，並有財團法人長
    庚紀念醫院林口分院於94年4月7日出具之診斷證明書、財團
    法人長庚紀念醫院林口分院95年5月15日長庚院法字第370號
    函暨所檢附之甲○○病歷資料、96年10月8日（九六）長庚
    院法字第0901號函及96年11月28日（九六）長庚院法字第10
    97號函、97年8月12日（九七）長庚院法字第0709號函各1件
    附卷可稽（見交查字第1053號卷第5頁、第118頁至第119頁
    、偵續字第258號卷第69頁、原審卷第84頁至第93頁），亦
    足認定。又上開排風管確有掉落，已如前述，況告訴人甲○○係被告丙○○、乙○○前揭連城店之會員，再衡諸告訴人
    前揭所受傷害非輕，實無自殘身心陷害被告丙○○、乙○○
    之必要，是被告丙○○、乙○○辯稱上開排風管係以「螺旋
    方式」固定在太空艙上，除非有人以反旋轉方式故意將之拆
    卸，實無自行掉落之可能云云，尚難採取。
  (二)至告訴人前揭長庚醫院病歷中之急診病歷於「護理記錄」欄
    電腦打字記載「病患主訴因跌倒右眼球破裂」等語，嗣再經
    劃掉「跌倒」，並以手寫記載「外物擊中」等語，有前揭病
    中，乙○○有聽到告訴人與友人通電話時，曾提及是在路上
    撞傷云云，然前揭為何更正「跌倒」為「外物擊中」，因歷
    時已久，長庚醫院已無法查證，業據該院97年11月26日（九
    七）長庚院法字第0854號函載述甚明，有該函1件附卷可稽
    （見原審卷第154頁）。且證人甲○○於原審審理時證稱：
    伊當時是拿水晶體到醫院，有跟醫生說是被排氣管打到，並
    沒有跟醫生或護理人員表示是因為坐公車或其他原因才眼睛
    受傷等語在卷（見原審卷第129頁至第132頁）；又告訴人甲○○於前揭時地進行蒸氣太空艙排除體內毒素療程前，被告
    乙○○有在該店1樓先為告訴人進行上半身油壓之背部按摩
    ，之後才到2樓進行太空艙療程，告訴人當時眼睛好好的，
    也有將其最近進行近視手術之事告知被告等情，已據被告乙○○於偵查及原審審理時陳明在卷（見偵字第14499號卷第
    107頁至第108頁、原審卷第26頁至第27頁、第139頁至第141
    頁、第193頁），並經證人甲○○於原審審理時為相同之證
    述（見原審卷第125頁至第126頁、第130頁），被告乙○○
    既在告訴人施作蒸氣太空艙療程前，已先為告訴人進行油壓
    按摩，顯見被告乙○○有相當時間觀察告訴人之身體狀況，
    而告訴人復有將近期施作近視手術之事告知被告乙○○，苟
    告訴人眼睛有異狀，被告乙○○要無不知之理，此再觀諸被
    告乙○○所述：「告訴人當時眼睛好好的」等語自明（見原
    審卷第141頁）。況告訴人甲○○如有因在前往上開連城店
    途中搭公車或走路跌倒，以致眼睛受傷，衡情自會立即就醫
    ，而不可能再繼續前往上開連城店進行前揭太空艙療程。足
    徵告訴人甲○○證稱伊在前往該連城店途中，眼睛並未受傷
    一節，應可採信。是縱告訴人甲○○有於前往該連城店途中
    跌倒及前揭病歷亦有「病患主訴因跌倒右眼球破裂」之原始
    記載，均不足憑為告訴人前揭傷害係在前往該連城店途中跌
    倒所致。是被告丙○○、乙○○前揭所辯，即無可採。被告
    丙○○、乙○○固於本院審理時聲請傳喚證人即本案被告乙○○，以證明告訴人未曾告知進行眼角膜手術及事發後聽聞
    告訴人曾在千盈公司前，走路時撞到眼睛云云，然此部分業
    經證人乙○○於原審審理時到庭證述在卷，並經本院認定如
    前，是此部分無再予傳喚之必要。被告丙○○、乙○○另又
    聲請傳喚萬肯公司員工以證明上開太空艙之維修，除專業維
    修外，一般維修可由購買人為之，然本案所涉者，僅係應注
    意定期維修，使該等器材能處於正常運轉之狀況，以避免零
    件因久未維修而生脫落之瑕疵發生，無論是自己維修或專業
    維修均同，是本院就此部分亦認無傳喚必要。另被告丙○○
    、乙○○復聲請傳喚告訴人電話對象，以證明告訴人於電話
    中曾說在到千盈公司施作美容前，走路時眼睛撞到東西，然
    本案告訴人前揭傷害並非因走路時眼睛撞到東西所致（詳後
    述），是此部分亦無再予傳喚必要，均附此敘明。
  (三)又告訴人甲○○於前揭時地由被告乙○○為其進行該店蒸氣
    太空艙之排除體內毒素療程時，告訴人因該太空艙之排風管
    掉落擊中其右眼，致受有前揭傷害，已據證人甲○○於原審
    審理時證述在卷（見原審卷第127頁至第136頁）。且告訴人
    於前揭時地進行太空艙療程時，眼睛並無異狀，嗣因水晶體
    脫位而大叫，被告乙○○前來查看時，該太空艙排風管業已
    掉落，且告訴人之水晶體亦掉落在太空艙枕旁，已據被告乙○○陳述如前，再參以財團法人長庚紀念醫院林口分院96年
    10 月8日（九六）長庚院法字第0901號函所載：「……經相
    關檢查……眼中已無水晶體，經緊急縫合手術，於3月15日
    出院。臨床上，眼部水晶體鮮少在未遭受外力之情形下而自
    行脫位掉落，通常多因遭外力所致，但機率極低，惟因病患
    曾於外院施行角膜移植手術，其傷口承受外力之程度較常人
    為差……」等語，及同院96年11月28日（九六）長庚院法字
    第1097號函復補充記載：「1.醫學上之『外力』通指撞擊外
    力。2.經查詢臨床個案，目前並無病患因搭機導致眼壓過高
    ，進而發生水晶體脫落之個案。3.經查詢臨床上統計數據，
    目前並無針對水晶體自行脫落個案所作之研究統計。惟依據
    病歷記載，方女士之臨床診斷為眼球破裂併水晶體脫落，如
    病患無其他眼部疾病，應可排除自行脫落之可能。4.臨床上
    對於水晶體脫落需由何種程度之外力所致，並無明確之研究
    統計」等語，有各該函1件在卷足憑（見偵續字第258號卷第
    60頁、第69頁）。而該排風管長度為13.6公分、直徑5公分
    ，係裝置在太空艙頭部上方，為長型塑膠管一節，有臺灣板
    橋地方法院檢察署勘驗筆錄1件暨臺北縣政府警察局中和分
    局96年10月17日北縣警中偵字第096050126號函所附之太空
    艙照片15幀附卷可稽，且該排風管既係用以排風，自有風速
    作用，縱屬風速不大，然以該排風管之長度，在風速作用中
    ，掉落擊中躺在該太空艙之告訴人眼部，並無違常理。而告
    訴人甲○○之右眼曾施行角膜移植手術，傷口承受外力之程
    度較常人為差，已據前揭長庚醫院函載述甚明，是縱排風管
    係塑膠管，力道非重，亦非不可能造成告訴人甲○○前揭傷
    害。至前開臺灣板橋地方法院檢察署勘驗筆錄中固記載「排
    風管與人員眼睛距離：12.6-12.7公分（垂直）約6公分（水
    平）至眼尾」等語，惟該次勘驗中並未記載該排風管係裝置
    在太空艙左右兩側於消費者頸部以下之位置，且從該等勘驗
    照片亦無從知悉，是被告丙○○、乙○○以前開勘驗筆錄及
    照片率指該排風管係裝置在太空艙左右兩側於消費者頸部以
    下之位置，不可能掉落擊中告訴人甲○○眼睛云云，自無可
    採。又告訴人甲○○在前揭時地突發受傷情形下，縱知該排
    風管擊中之大概位置，亦難期能正確記憶，而該排風管長達
    13.6公分，掉落擊中告訴人位置並非必是單一點，綜觀告訴
    人先後所述被該排風管擊中位置均係在頭臉部附近，並無何
    矛盾之處，況苟告訴人有陷害被告丙○○、乙○○之意，可
    依前開眼睛傷勢，直接陳明遭擊中眼睛即可，要無僅稱係在
    頭臉部之必要。是被告丙○○、乙○○辯稱上開太空艙排風
    管不可能掉落，且告訴人甲○○前後所述遭排風管擊中位置
    反覆矛盾，不可採信云云，亦不足取。又告訴人甲○○於前
    揭時地進行太空艙療程時，眼睛尚無異狀，已如前述，且告
    訴人右眼水晶體脫位時，該太空艙排風管亦已掉落在地，告
    訴人隨後並由被告乙○○陪同至醫院，是證人甲○○證稱伊
    是遭前開蒸氣太空艙右上方塑膠排風管鬆脫擊中頭臉部，致
    眼睛受有前揭傷害，應足採取。被告丙○○、乙○○均否認
    告訴人甲○○前揭右眼傷害係因上開連城店內太空艙排風管
    掉落擊中所致云云，即無可採。至被告丙○○、乙○○雖於
    本院審理時聲請將上開太空艙及排風管送請財團法人中華工
    商研究院、財團法人臺灣經濟科技發展研究院進行鑑定，並
    聲請本院進行勘驗，且將角膜及水晶體受傷可否自外觀看出
    或有無可能因遭受外力以外之原因流出等，送請行政院衛生
    署醫事審議委員會進行鑑定，然此部分事證已明，且該太空
    艙及排風管，亦據臺灣板橋地方法院檢察署前開勘驗屬實，
    而該勘驗結果亦為被告丙○○、乙○○所不爭執，是本院認
    無再予送請鑑定及勘驗之必要。
  (四)而被告丙○○、乙○○分別係詩威特美容連城店負責人及員
    工，被告丙○○負責監督該店員工教育訓練、美容器材之維
    護等業務，而被告乙○○則係美容助理，負責接待會員及維
    護、操作美容器材等業務，且該店內有蒸氣太空艙之設施等
    情，業據被告丙○○、乙○○分別於檢察事務官訊問、偵查
    及原審審理時陳明在卷（見偵字第14499號卷第12頁、第107
    頁、交查字第1053號卷第27頁、第104頁、偵續字第285號第
    14頁、原審卷第26頁、第193頁），且其中關於被告丙○○
    部分，亦據證人即同案被告乙○○於原審審理時證述甚明（
    見原審卷第140頁）。又前揭太空艙設備之使用應注意事項
    第四點載有：「近期內（一至三個月）身體曾進行各種手術
    尚未痊癒者，不應使用」等語，有該「使用太空艙設備應注
    意事項」之照片2幀附於臺北縣政府警察局中和分局95年3月
    6日北縣警中刑字第0950010453號函可按（見交查字第1053
    號卷第93頁、第96頁），告訴人既已將最近曾施行近視手術
    一事告知被告乙○○，而被告乙○○又係前揭設備之施作人
    及管理人，自應注意不得提供該儀器為告訴人施作。且被告
    丙○○身為該店負責人，應注意善盡監督該公司內部從業人
    員恪遵不得提供儀器予身體曾進行手術未完全復原之顧客等
    規定，以避免造成顧客身體之傷害，而依當時情形，均無不
    能注意之情事，竟均疏於注意，被告丙○○仍貿然指示由被
    告乙○○引導告訴人進入該公司內，接受以「蒸氣太空艙」
    所進行之上開療程，致「蒸氣太空艙」於療程中發生右上方
    塑膠排風管鬆脫，並擊中躺臥「蒸氣太空艙」內之告訴人頭
    臉部，被告丙○○、乙○○有過失甚明。而告訴人確因上開
    太空艙排風管鬆脫擊中其右眼而受有前揭傷害，已如前述，
    則被告丙○○、乙○○之過失行為與告訴人甲○○受傷結果
    間，顯具有相當之因果關係。
  (五)綜上論述，本件事證明確，被告丙○○、乙○○犯行，洵堪
    認定。
二、被告於行為後，刑法業於94年2月2日修正公布，95年7月1日
    起施行。按「行為後法律有變更者，適用行為時之法律，但
    行為後之法律有利於行為人者，適用最有利於行為人之法律
    」，修正後刑法第2條第1項定有明文。此條規定係規範行為
    後法律變更所生新舊法比較適用之準據法，本身尚無新舊法
    比較之問題，於新法施行後，應一律適用新法第2條第1項之
    規定，為「從舊從輕」之比較，先予敘明，再按本次法律變
    更，比較時應就罪刑有關之共犯、未遂犯、想像競合犯、牽
    連犯、連續犯、結合犯，以及累犯加重、自首減輕暨其他法
    定加減原因（如身分加減）與加減例等一切情形，綜其全部
    罪刑之結果而為比較（最高法院95年5月23日95年度第8次刑
    事庭會議決議參照）。茲就本件新舊法比較結果敘述如下：
  (一)關於罰金刑，刑法分則編各罪所定罰金刑之貨幣單位原為銀
    元，修正前刑法第33條第5款規定：「罰金：一元（銀元）
    以上」，而依罰金罰鍰提高標準條例規定，就72年6月26日
    前修正之刑法部分條文罰金數額提高2至10倍，其後修正者
    則不提高倍數，並依現行法規所定貨幣單位折算新臺幣條例
    規定，以銀元1元折算新臺幣3元。修正後刑法第33條第5款
    規定：「罰金：新臺幣1千元以上，以百元計算之」，刑法
    第33條第5款所定罰金貨幣單位經修正為新臺幣後，刑法分
    則各罪所定罰金刑之貨幣單位亦應配合修正為新臺幣，為使
    刑法分則編各罪所定罰金之最高數額與刑法修正前趨於一致
    ，乃增訂刑法施行法第1條之1：「中華民國94年1月7日刑法
    修正施行後，刑法分則編所定罰金之貨幣單位為新臺幣。94
    年1月7日刑法修正時，刑法分則編未修正之條文定有罰金者
    ，自94年1月7日刑法修正施行後，就其所定數額提高為30倍
    。但72年6月26日至94年1月7日新增或修正之條文，就其所
    定數額提高為3倍」。從而，刑法分則編各罪所定罰金刑之
    最高數額，於上開規定修正後並無不同，惟修正後刑法第33
    條第5款所定罰金刑最低數額，較之修正前提高，自以修正
    前刑法第33條第5款規定有利於被告。
  (二)本件被告犯罪時之刑法第41條第1項前段規定：「犯最重本
    刑為5年以下有期徒刑以下之刑之罪，而受6個月以下有期徒
    刑或拘役之宣告，因身體、教育、職業、家庭之關係或其他
    正當事由，執行顯有困難者，得以1元以上3元以下折算1日
    ，易科罰金」，又被告行為時之易科罰金折算標準，依修正
    前罰金罰鍰提高標準條例第2條前段（現已刪除）規定，就
    其原定數額提高為1百倍折算1日，則本件被告行為時之易科
    罰金折算標準，應以銀元3百元折算1日，經折算為新臺幣後
    ，應以新臺幣9百元折算為1日。惟95年7月1日修正公布施行
    之刑法第41條第1項前段則規定：「犯最重本刑為5年以下有
    期徒刑以下之刑之罪，而受6個月以下有期徒刑或拘役之宣
    告者，得以新臺幣1千元、2千元或3千元折算1日，易科罰金
    」，比較修正前後之易科罰金折算標準，以95年7月1日修正
    公布施行前之規定，較有利於被告，自應依現行刑法第2條
    第1項前段，適用修正前刑法第41條第1項前段規定，定其易
    科罰金之折算標準。
  (三)95年7月1日修正施行前刑法第10條第4項規定「稱重傷者，
    謂左列傷害：一、毀敗一目或二目之視能。二、毀敗一耳或
    二耳之聽能。三、毀敗語能、味能或嗅能。四、毀敗一肢以
    上之機能。五、毀敗生殖之機能。六、其他於身體或健康，
    有重大不治或難治之傷害」，其中第一款至第五款原係有關
    生理機能重傷之規定；第六款則為關於機能以外身體與健康
    重傷之規定，其第一款至第五款均以「毀敗」為詞，依實務
    上之見解，關於視能、聽能等機能，須完全喪失機能，始符
    合各該款要件，如僅減損甚或嚴重減損效能並未完全喪失機
    能者，縱有不治或難治情形，亦不能適用同條項第六款規定
    ，仍屬普通傷害之範圍（最高法院25年上字第4680號、30年
    上字第445號、40年台上字第73號判例意旨參照），嗣因該
    規定與一般社會觀念有所出入，乃於95年7月1日修正為「稱
    重傷者，謂下列傷害：一、毀敗或嚴重減損一目或二目之視
    能。二、毀敗或嚴重減損一耳或二耳之聽能。三、毀敗或嚴
    重減損語能、味能或嗅能。四、毀敗或嚴重減損一肢以上之
    機能。五、毀敗或嚴重減損生殖之機能。六、其他於身體或
    健康，有重大不治或難治之傷害」，是就重傷之範圍及其程
    度而言，新法之範圍顯然較寬。本件經原審及本院向長庚紀
    念醫院函詢結果，告訴人所受之右眼傷害經手術治療後，最
    佳視力為0.01，已介於中度至重度之視障標準，並猶有進行
    角膜移植手術，且仍需持續追蹤治療，有該院前揭各函及98
    年6月29日（九八）長庚院法字第0569號函1件在卷足參（見
    本院卷第105頁），是雖已達嚴重減損右眼生理機能，至無
    法完全復原之程度，然尚未達毀敗程度，經比較新、舊法結
    果，自以修正前刑法第10條第4項第1款之規定有利於被告2
    人。
  (四)綜此，依整體比較之結果，依修正後刑法第2條第1項前段之
    規定，適用行為時之舊法處斷。
三、查被告丙○○、乙○○分別係詩威特美容連城店負責人及員
    工，被告丙○○負責監督該店員工教育訓練、美容器材之維
    護等業務，而被告乙○○則係美容助理，負責接待會員及維
    護、操作美容器材等業務，是渠等均係從事業務之人。又告
    訴人甲○○所受之右眼傷害經手術治療後，最佳視力為0.01
    ，已如前述，既尚未達毀敗程度，核被告丙○○、乙○○所
    為，均係犯刑法第284條第2項前段業務過失致傷害人罪。起
    訴事實指訴被告丙○○、乙○○係犯刑法第284條第2項後段
    之業務過失致重傷罪，尚有未洽，惟基本社會事實相同，爰
    變更檢察官之起訴法條為刑法第284條第2項前段之業務過失
    致傷害罪。被告丙○○、乙○○雖聲請鑑定告訴人現在之視
    力狀況及本案發生前之視力是否均為0.02云云，然以告訴人
    所受前揭傷害及前揭長庚醫院函可知，勢須繼續追蹤治療，
    是其有影響視力係至明之理，且有關告訴人甲○○前揭傷害
    所致之視力情形，已據本院認定如前，況本院該傷害認尚未
    達毀敗程度，為有利於被告丙○○、乙○○之認定，是本院
    就此部分認已無再予調查之必要，附此敘明。原審以被告所
    為事證明確，適用刑法第2條第1項前段、第284條第2項前段
    、修正前刑法第41條第1項前段，廢止前罰金罰鍰提高標準
    條例第2條之規定，併審酌被告丙○○、乙○○並無前科，
    有本院被告前案紀錄表可稽，素行良好，被告馬秋菊在店內
    負責監督員工教育訓練、美容器材之維護等業務，被告乙○○則為詩威特美容連城店之員工，負責接待會員及維護、操
    作美容器材等業務，在為告訴人進行上揭療程前，竟未能盡
    維修及告知之注意義務，造成告訴人受有上揭傷害，被告等
    復尚未賠償告訴人損失，犯後態度非佳等一切情狀，分別量
    處有期徒刑3月、2月，並依修正前刑法第41條第1項前段之
    規定，諭知易科罰金之折算標準。並敘明被告丙○○、乙○○之犯罪時間均係在96年4月24日以前，所犯之罪名，合於
    中華民國九十六年罪犯減刑條例規定，應依該條例第2條第1
    項第3款規定，均減其刑期二分之一，並依修正前刑法第41
    條第1項之規定，諭知易科罰金之折算標準。經核其認事用
    法及量刑均無不當。檢察官上訴意旨以告訴人視力僅餘0.01
    ，其視能程度為何，原審未予究明，且對被告丙○○、乙○○量刑過輕云云為由，指摘原判決不當；被告丙○○、乙○○上訴意旨，則以原判決未考量告訴人因搭公車跌倒受傷之
    事實，且眼睛外觀無異並不代表眼睛內部無受傷，又忽略勘
    驗筆錄、照片之記載，且上開排風管除非有人故意拆卸，實
    無自行掉落之可能，又縱有掉落也不可能擊中告訴人眼睛，
    且告訴人關於擊中位置亦前後指訴不一，而該排風管係塑膠
    材質，縱有擊中也不可能造成告訴人前揭傷害，而告訴人前
    於施行角膜移植手術後，最佳矯正視力仍僅為0.7，是其未
    矯正之裸視視力只有0.01，應屬正常云云為由，指摘原審判
    決不當。然此均經本院於前開理由予以指駁說明，是檢察官
    及被告之上訴並無理由，應予駁回。
據上論斷，應依刑事訴訟法第368條，判決如主文。
本案經檢察官李叔芬到庭執行職務。
中    華    民    國    98    年    8     月    27    日
                  刑事第二十二庭審判長法  官  何菁莪
                                      法  官  洪于智
                                      法  官  李麗珠
以上正本證明與原本無異。
不得上訴。
                                      書記官  陳禹任
中    華    民    國    98    年    8     月    28    日
附錄：本案論罪科刑法條全文
刑法第284條：
因過失傷害人者，處6月以下有期徒刑、拘役或5百元以下罰金，
致重傷者，處1年以下有期徒刑、拘役或5百元以下罰金。
從事業務之人，因業務上之過失傷害人者，處1年以下有期徒刑
、拘役或1千元以下罰金，致重傷者，處3年以下有期徒刑、拘役
或2千元以下罰金。


司法院資訊處製作；財團法人民間司法改革基金會備份。
